臺灣高雄地方法院刑事判決　　　　　　　94年度訴字第2788號
公 訴 人　臺灣高雄地方法院檢察署檢察官
被　　告　丁○○
上列被告因偽造文書等案件，經檢察官提起公訴（94年度偵緝字
第1416號），被告於本院準備程序為有罪之陳述，經合議庭裁定
由受命法官依簡式審判程序獨任審理，判決如下：
    主  文
丁○○連續行使偽造私文書，足以生損害於他人，累犯，處有期
徒刑陸月，如易科罰金，以參佰元折算壹日。中國國際商業銀行
股份有限公司、卡號0000-0000-0000-0000 號信用卡背面及附表
所示偽造之「丙○○」署押，均沒收。
    事  實
一、丁○○曾因犯偽造有價證券、侵占、竊盜等罪，分經法院判
    處有期徒刑3 年2 月、6 月、10月，並定其應執行之刑為有
    期徒刑4 年1 月確定，復因犯竊盜、偽造文書、妨害兵役等
    罪，分經法院判處有期徒刑1 年、8 月、4 月確定，並定其
    應執行之刑為有期徒刑1 年10月，二者接續執行，於民國85
    年4 月15日假釋出監，並於88年12月24日假釋期滿未經撤銷
    視為執行完畢。詎不知悔改，竟意圖為自己不法之所有，先
    於93年6 、7 月間，利用借住弟弟丙○○位於高雄市○○區
    ○○里○○路666 號7 樓之1 住處之機會，在該前開住處內
    ，將丙○○前於92年7 月間所申請，而自簽收時起始終放置
    於電視機上方，未曾開卡使用之中國國際商業銀行股份有限
    公司（下稱中國商銀）卡號0000-0000-0000-0000 號信用卡
    1 張（下稱上開信用卡），予以竊取得手後，即基於行使偽
    造私文書及意圖為自己不法所有之詐欺取財概括犯意，擅自
    在上開信用卡背面簽名欄內，偽造「丙○○」之署名，藉以
    表示係由本人親自署名，且該簽名者於信用卡有效期間內均
    有權使用該卡之意思，以供特約商店確認持卡人身分之正確
    性，旋又持上開信用卡於附表所示之時間、地點刷卡消費購
    物，並交付上開信用卡供特約商店服務人員在印錄機上刷卡
    辨識，再連續在附表所示之特約商店服務人員所交付之簽帳
    單簽名欄上偽簽署名，以表示持卡人同意依據信用卡持卡人
    合約條件，按簽帳單之金額付款予發卡銀行之意思，而連續
    偽造不實之簽帳單私文書，再將商店存根聯執交特約商店服
    務人員收執核對而行使（顧客存根聯均由丁○○取回收執）
    ，致各該特約商店服務人員陷於錯誤允予簽帳消費，因而將
    價值如附表所示金額之手機、日常用品等財物（合計價值新
    臺幣（下同）7 萬8,084 元）交付予丁○○，均足生損害於
    丙○○、中國商銀對於信用卡管理之正確性。嗣丙○○於93
    年9 月下旬接獲中國商銀寄發之上開信用卡帳單，察覺有異
    ，遂於同年10月5 日報警，始循線查獲上情。
二、案經丙○○及中國商銀告訴代理人甲○○分別訴由高雄市政
    府警察局三民第二分局報請臺灣高雄地方法院檢察署檢察官
    偵查起訴。
    理  由
一、本件被告丁○○所犯為死刑、無刑徒刑或最輕本刑為3 年以
    上有期徒刑以外之罪，其於準備程序中就被訴犯罪事實，為
    有罪之陳述，經法官告知簡式審判程序之旨，並聽取當事人
    之意見後，依刑事訴訟法第273 條之1 第1 項規定，裁定由
    受命法官獨任進行簡式審判程序，合先指明。
二、上開犯罪事實，業據被告於本院審理時坦承不諱，且核與證
    人即告訴人丙○○、證人即中國商銀告訴代理人甲○○、證
    人李銘鴻於警詢中之證述互核相符，另並有沅捷通信企業社
    監視錄影帶之翻拍照片3 張、丙○○信用卡申請書與中國商
    銀對帳單彙總表各1 份、盜刷明細表2 張、簽帳單商店存根
    聯影本10份附卷可資佐據，足見被告之自白與事實相符，本
    件事證明確，被告竊取上開信用卡，進而於附表所示時地盜
    刷信用卡以詐欺取財之犯行，均堪以認定。
三、按在信用卡背面簽名欄簽名，自形式上整體觀察，即足以知
    悉係表示信用卡之簽名者於信用卡有效期限內有權使用該信
    用卡之辨識及證明，並非依習慣或特約表示一定用意之證明
    ，性質上係屬刑法第210 條之私文書，應成立刑法第210 條
    之偽造私文書罪（最高法院93年第2 次刑事庭會議決議參照
    ）；又持信用卡刷卡消費時，在簽帳單上簽署姓名，除表示
    已收受特約商店所交付之交易標的物或消費標的，並確認該
    筆消費之憑證，具有表示法律上權利義務關係之證明，故簽
    帳單性質上除與收據相同外，並且為信用卡發卡銀行依據此
    向簽帳人收款之憑證，應屬刑法第210 條之私文書，均合先
    敘明。是核被告所為，係犯刑法第320 條第1 項之普通竊盜
    罪，刑法第216 條、第210 條之行使偽造私文書罪，以及刑
    法第339 條第1 項之詐欺取財罪。公訴人認被告冒用他人名
    義刷卡購物，係成立刑法第339 條第2 項之詐欺得利罪，起
    訴法條尚有未洽，惟起訴之基本事實相同，本院自得依刑事
    訴訟法第300 條之規定變更起訴法條。被告於信用卡背面、
    刷卡簽帳單上偽造「丙○○」署名之行為係偽造私文書之部
    分行為，而其偽造後持以行使，偽造之低度行為亦為行使之
    高度行為所吸收，均不另論罪。被告先後多次行使偽造私文
    書、詐欺取財行為，時間緊接，手法相同，觸犯構成要件同
    一之罪名，顯係基於概括犯意反覆為之，應分別依連續犯之
    規定論以一罪，並加重其刑。被告所犯竊盜罪、連續行使偽
    造私文書罪、連續詐欺取財罪間，有方法、目的之牽連關係
    ，為牽連犯，應從一重論以連續行使偽造私文書罪。被告曾
    因犯偽造有價證券、侵占、竊盜等罪，分經法院判處有期徒
    刑3 年2 月、6 月、10月，並定其應執行之刑為有期徒刑4
    年1 月確定，復因犯竊盜、偽造文書、妨害兵役等罪，分經
    法院判處有期徒刑1 年、8 月、4 月確定，並定其應執行之
    刑為有期徒刑1 年10月，二者接續執行，於85年4 月15日假
    釋出監，並於88年12月24日假釋期滿未經撤銷視為執行完畢
    ，有臺灣高等法院被告前案紀錄表在卷可參，其受有期徒刑
    之執行完畢後，5 年內再犯本案有期徒刑以上之罪，為累犯
    ，應依刑法第47條之規定加重其刑，並遞加之。
四、爰審酌被告正值青壯年紀，卻不思以正當途徑賺取所得，竟
    連續利用其竊取之上開信用卡詐欺取財，所為已然破壞信用
    卡之交易機能及社會金融秩序，惟念其行為後坦承犯行，且
    所詐得財物之總值為7 萬8,084 元，數額非鉅，及被告之生
    活狀況、智識程度與所竊物品價值等一切情狀，量處如主文
    所示之刑，並諭知易科罰金之折算標準。末按上訴人用以詐
    欺取財之偽造、變造等書類，既已交付予被害人收受，則該
    物非屬上訴人所有，除偽造書類上偽造之印文、署押，應依
    刑法第219 條予以沒收外，依同法第38條第3 項之規定，即
    不得再對各該書類諭知沒收，最高法院著有43年台上字第
    747 號判例可資參照。上開信用卡背面及附表所示偽造之「
    丙○○」署押，不問屬於犯人與否，均應依刑法第219 條之
    規定予以沒收。上開信用卡，所有權屬於銀行，並非被告；
    附表所示簽帳單之商店存根聯，被告均已分別交付特約商店
    服務人員收執，亦非被告所有，本院均不予宣告沒收。至附
    表所示簽帳單之顧客存根聯，俱已滅失，業據被告供承在卷
    ，本院自無庸為沒收之諭知，附此敘明。
據上論斷，應依刑事訴訟法第273 條之1 第1 項、第299 條第1
項前段、第300 條，刑法第320 條第1 項、第216 條、第210 條
、第339 條第1 項、第55條、第56條、第47條、第41條第1 項前
段、第219 條，罰金罰鍰提高標準條例第1 條前段、第2 條，判
決如主文。
本案經檢察官乙○○到庭執行職務。
中　　華　　民　　國　　94　　年　　9 　　月　　27　　日
                  刑事第十庭  法　官  莊珮吟
以上正本證明與原本無異。
如不服本判決，應於判決送達後10日內，向本院提出上訴狀。
中　　華　　民　　國　　94　　年　　9 　　月　　27　　日
                              書記官  蔡妮君
┌─────────────────────────────────────┐
│附表                                                                      │
├─┬────┬───────────┬────┬─────────────┤
│編│犯罪時間│犯罪（盜刷信用卡）地點│犯罪所得│簽    帳    單    形    式│
│號│（93年）│                      │(新臺幣)│與 應 沒 收 之 署 押 枚 數│                  數
├─┼────┼───────────┼────┼─────────────┤
│01│8 月16日│桃園縣龍潭鄉○○路108 │10,500元│1 式2 聯，商店、顧客存根聯│
│  │22時48分│號1 樓森豪企業社      │        │均有簽名欄，故有貳枚署押  │
├─┼────┼───────────┼────┼─────────────┤
│02│8 月17日│桃園縣龍潭鄉○○路29號│15,400元│1 式2 聯，只商店存根聯有簽│
│  │21時 8分│1 樓沅捷通信企業社（註│        │名欄，是以僅有壹枚署押    │
│  │        │：當時之店員為李明鴻）│        │                          │
├─┼────┼───────────┼────┼─────────────┤
│03│8 月17日│桃園縣龍潭鄉○○路266 │2,560元 │1 式2 聯，只商店存根聯有簽│
│  │21時14分│號1 樓龍之最有限公司  │        │名欄，是以僅有壹枚署押    │
├─┼────┼───────────┼────┼─────────────┤
│04│8 月22日│桃園縣中壢市○○○路二│3,230元 │1 式2 聯，商店、顧客存根聯│
│  │12時16分│段510 號家樂福中壢倉庫│        │均有簽名欄，故有貳枚署押  │
├─┼────┼───────────┼────┼─────────────┤
│05│8 月22日│桃縣龍潭鄉○○路○○段│9,500元 │1 式 2聯，只商店存根聯有簽│
│  │21時 9分│285 號徑興企業有限公司│        │名欄，是以僅有壹枚署押    │
├─┼────┼───────────┼────┼─────────────┤
│06│8 月22日│桃縣龍潭鄉○○路○○段│1,100元 │1 式2 聯，只商店存根聯有簽│
│  │11時17分│285 號徑興企業有限公司│        │名欄，是以僅有壹枚署押    │
├─┼────┼───────────┼────┼─────────────┤
│07│8 月23日│桃園縣中壢市○○路○段│20,274元│1 式2 聯，商店、顧客存根聯│
│  │12時38分│450 號家樂福內壢倉庫  │        │均有簽名欄，故有貳枚署押  │
├─┼────┼───────────┼────┼─────────────┤
│08│8 月25日│桃園縣龍潭鄉○○路266 │4,280元 │1 式2 聯，只商店存根聯有簽│
│  │20時44分│號1 樓龍之最有限公司  │        │名欄，是以僅有壹枚署押    │
├─┼────┼───────────┼────┼─────────────┤
│09│9 月1 日│桃園縣龍潭鄉○○路280 │6,260元 │1 式2 聯，商店、顧客存根聯│
│  │19時42分│號大腳印鞋業有限公司  │        │均有簽名欄，故有貳枚署押  │
├─┼────┼───────────┼────┼─────────────┤
│10│9 月1 日│桃園縣龍潭鄉○○路266 │4,980元 │1 式2 聯，只商店存根聯有簽│
│  │21時14分│號1 樓龍之最有限公司  │        │名欄，是以僅有壹枚署押    │
└─┴────┴───────────┴────┴─────────────┘
附錄本案所犯法條：
中華民國刑法第320 條第1 項
意圖為自己或第三人不法之所有，而竊取他人之動產者，為竊盜
罪，處五年以下有期徒刑、拘役或五百元以下罰金。
中華民國刑法第216 條
行使第210 條至第215 條之文書者，依偽造、變造文書或登載不
實事項或使登載不實事項之規定處斷。中華民國刑法第210 條 (
偽造變造私文書罪)偽 造、變造私文書，足以生損害於公眾或他
人者，處五年以下有期徒刑。
中華民國刑法第339 條第1 項
意圖為自己或第三人不法之所有，以詐術使人將本人或第三人之
物交付者，處五年以下有期徒刑、拘役或科或併科一千元以下罰
金。
